【裁判字號】    89,交訴,29
【裁判日期】    891016
【裁判案由】    過失致死
【裁判全文】
臺灣基隆地方法院刑事判決                          八十九年度交訴字第二九號
    公  訴  人  臺灣基隆地方法院檢察署檢察官
    被      告  甲  ○
    選任辯護人  詹振寧
右列被告因過失致死案件，經檢察官提起公訴（八十九年度偵字第一七Ｏ二號），本
院判決如左︰
    主  文
甲○因過失致人於死，處有期徒刑陸月，如易科罰金，以佰元折算壹日，緩刑貳年
。
    事  實
一、甲○於民國（下同）八十九年三月三十日上午七時二十分許，駕騎車號Ｔ八--０
    四二二號自用小客車，沿基隆市○○路由西往東方向行駛，途經愛九路與仁一路
    口欲左轉彎至仁一路上時，原應注意汽車行駛時，駕駛人應注意車前狀況，並隨
    時採取必要之安全措施，且依當時係日間、晴天、路面乾燥、平坦、無缺陷、無
    障礙物、視距良好等客觀情形判斷，亦無不能注意之情事，詎甲○竟疏未注意車
    前狀況禮讓正在穿越仁一路之行人張陳招治先行，而於左轉彎之際，其車前保險
    桿位置不慎撞及張陳招治，張陳招治因而倒地，受有頭部外傷併腦震盪、枕部頭
    皮血腫、左右胸第二肋骨閉鎖性骨折、左肱骨骨折、右手橈處多處擦挫傷及瘀血
    、腹腔內出血等傷害，甲○見狀立即委請路人報警處理，並將張陳招治送醫急救
    ，惟張陳招治仍不幸延至八十九年三月三十日下午五時許因出血性休克不治死亡
    ，甲○並於肇事後有權偵查機關尚未發覺犯罪前，向前來處理之警員自首肇事犯
    行並接受裁判。
二、案經甲○自首由基隆市警察局第一分局報請臺灣基隆地方法院檢察署檢察官相驗
    後自動檢舉偵查起訴。
    理  由
一、訊據被告甲○，矢口否認有過失致被害人張陳招治死亡之犯行，並辯稱：伊左轉
    彎前，有先暫停讓一群學生過馬路，待重新起步時，忽見張陳招治在其車前，伊
    立刻煞車停住，並未撞及張陳招治之身體，係張陳招治自行跌倒於伊車前而受傷
    云云。惟查，右揭事實業據被害人張陳招治之子乙○○指述在卷，並有道路交通
    事故調查報告表一份及現場照片五張在卷可參，且被害人張陳招治確因本件車禍
    受有頭部外傷併腦震盪、枕部頭皮血腫、左右胸第二肋骨閉鎖性骨折、左肱骨骨
    折、右手橈處多處擦挫傷及瘀血、腹腔內出血等傷害，同日因出血性休克不治死
    亡之事實，亦經臺灣基隆地方法院檢察署檢察官督同法醫師相驗明確，並製有驗
    斷書、勘驗筆錄、相驗屍體證明書各一份在卷為憑，此外復有財團法人長庚紀念
    醫院基隆分院八十九年八月十四日（八九）長庚院基字第一一五六號函暨病歷資
    料一份在卷可稽，被告雖辯稱伊車未撞及張陳招治之身體，係張陳招治自行跌倒
    受傷云云，然由張陳招治所受之頭部外傷併腦震盪、枕部頭皮血腫、左右胸第二
    肋骨閉鎖性骨折、左肱骨骨折、右手橈處多處擦挫傷及瘀血、腹腔內出血等傷勢
    判斷，張陳招治若係自行跌倒而未遭受任何外力之撞擊，頂多係受有左肱骨骨折
    、右手橈處多處擦挫傷及瘀血之傷害，怎可能嚴重到受有頭部外傷併腦震盪、枕
    部頭皮血腫、左右胸第二肋骨閉鎖性骨折及腹腔內出血之程度？更何況被告於警
    訊中亦坦承確有撞到張陳招治（詳見八十九年三月三十日詢問筆錄），其警訊中
    之自白核與客觀之法醫驗斷證據相符，應堪採信，被告事後之辯解有圖卸刑責之
    嫌，不足為信。
二、按汽車行駛時，駕駛人應注意車前狀況，並隨時採取必要之安全措施，道路交通
    安全規則第九十四條第三項定有明文。被告於前揭時地駕駛車輛應注意能注意而
    不注意上開規定以致肇事，其行為顯有過失。又被害人張陳招治確因本件車禍死
    亡，已如前述，被告之過失行為核與被害人之死亡結果間，亦具有相當因果關係
    。本件事證已臻明確，被告犯行堪以認定。
三、被告駕車過失肇事致被害人死亡，核其所為係犯刑法第二百七十六條第一項之過
    失致人於死罪。查被告肇事後，於有偵查犯罪職權之機關尚不知何人為肇事者前
    ，即主動委請路人代為報警並向到場處理之員警陳述肇事經過而接受裁判等情，
    有基隆市警察局第一分局延平街派出所相驗案件初步調查報告表之紀錄在卷足憑
    ，核與自首條件相符，應依法減輕其刑。爰審酌被告並無不良素行，本次因一時
    疏失致被害人死亡，且被告肇事後勇於負責，已迅速賠償被害人家屬所受損害，
    有和解書一份在卷可稽，並取得被害人家屬之原諒及犯罪後態度等一切情狀，量
    處如主文所示之刑，並諭知易科罰金之折算標準。末查，被告未曾受有期徒刑以
    上刑之宣告，有本院被告全國前案紀錄表在卷可稽，本次因一時失慮致罹刑典，
    經此罪刑宣告，當已知所警惕而無再犯之虞，本院認前開對其所宣告之刑以暫不
    執行為當，爰併宣告緩刑二年，以勵自新。
據上論斷，應依刑事訴法第二百九十九條第一項前段，刑法第二百七十六條第一項、
第四十一條、第六十二條前段、第七十四條第一款，罰金罰鍰提高標準條例第一條前
段、第二條，判決如主文。
本案經檢察官周啟勇到庭執行職務。
中      華      民      國    八十九    年      十      月    十六      日
                                    臺灣基隆地方法院交通法庭
                                              法  官  蔡佳玲
右正本證明與原本無異。
如不服本判決，應於判決送達後十日內向本院提出上訴狀( 應附繕本 )，上訴於臺灣
高等法院。
                                              書記官  湯惠芳
中      華      民      國    八十九    年      十      月    二十      日
附錄論罪法條：
刑法第二百七十六條第一項：
因過失致人於死者，處二年以下有期徒刑、拘役或二千元下以罰金。


司法院資訊處製作；財團法人民間司法改革基金會備份。
